【裁判字號】    97,交上易,357
【裁判日期】    980224
【裁判案由】    過失傷害
【裁判全文】
臺灣高等法院刑事判決               97年度交上易字第357號
上  訴  人  臺灣臺北地方法院檢察署檢察官
被      告  乙○○
上列上訴人因被告過失傷害案件，不服臺灣臺北地方法院97年度
交簡上字第95號，中華民國97年11月13日第一審判決（聲請簡易
判決處刑案號：臺灣臺北地方法院檢察署96年度偵字第22053號
），提起上訴，本院判決如下：
    主  文
原判決撤銷。
乙○○從事業務之人，因業務上之過失傷害人，處有期徒刑肆月
，如易科罰金以新臺幣壹仟元折算壹日，減為有期徒刑貳月，如
易科罰金以新臺幣壹仟元折算壹日。
    事  實
一、乙○○任職於世豪通運有限公司（下稱世豪公司），擔任三
    軍總醫院接駁車之駕駛，係以駕駛為業務之人，其於民國96
    年1月25日上午10時20分許，駕駛車牌號碼9U-762 號營業用
    大客車，沿臺北市○○路○段由東往西方向行駛，行經辛亥
    路與羅斯福路口處時，本應注意行車前當詳細檢查煞車是否
    確實有效，而當時天候晴，路面乾燥、無缺陷及障礙物，視
    距良好，並無不能注意之情事，竟疏未注意，因煞車失靈無
    法減速，遂追撞同向車道前方因遇紅燈號誌停車等候之車號
    4189-CC號小貨車，上開小貨車復追撞前方之車號5T-7752號
    自用小客車、車號AG-565號營業用大客車、車號743-MD號營
    業用小客車及車號970-LZ號營業用小客車，導致乙○○所駕
    駛上開營業用大客車內乘客丙○○受有頭部外傷併腦震盪、
    右肩及胸部挫傷等傷害，乘客甲○○則受有背部挫傷併筋膜
    性疼痛及腰椎第四、五節椎間盤退化性病變等傷害。經警據
    報前往處理，乙○○於肇事後在未被偵查犯罪職權之機關或
    公務員發覺其為犯人前，向前往處理之台北市政府警察局大
    安分局交通分隊警員王勛弘坦承肇事而自首犯罪並接受裁判
    。
二、案經丙○○、甲○○訴由臺北市政府警察局大安分局報請臺
    灣臺北地方法院檢察署檢察官聲請簡易判決處刑，臺灣臺北
    地方法院受理後改依通常程序審理。
    理  由
一、證據能力部分：
  (一)告訴人丙○○、證人羅增福、陳旺松、王松林、張尚志、李
    振峰於警詢所為之陳述，屬傳聞證據，被告及檢察官均明知
    ，但於準備程序及審判期日中均表示無意見，且迄言詞辯論
    終結亦未聲明異議，本院審酌上開證據資料製作時之情況，
    尚無違法不當及證明力明顯過低之瑕疵，認為以之作為證據
    應屬適當，爰依刑事訴訟法第159條之5規定，認定前揭供述
    均有證據能力。
  (二)證人丙○○、甲○○於偵查中經具結後所為之陳述，亦屬傳
    聞證據，惟渠等所述，互核相符，此外，亦查無顯不可信之
    情況，依刑事訴訟法第159條之1第2項規定，上開丙○○等
    人於偵查中陳述，亦有證據能力。
二、訊據被告乙○○固不否認其以駕駛汽車為業，並於上開時、
    地駕駛車牌號碼9U-762號營業用大客車，撞擊同向前方停等
    紅燈之上揭各該車輛，造成其車上乘客丙○○及甲○○受有
    傷害之事實，惟矢口否認有任何業務過失傷害犯行，辯稱：
    其所駕駛之上開營業大客車均有定期保養，事故發生當天，
    開車前有檢查煞車油是否充足並試踩煞車，當時均無異狀，
    且當日早上已有二趟載客紀錄，並無任何失控情形，於第三
    趟載客時，突然煞車失靈，非其所能預見及控制，其對事故
    之發生應無過失云云。經查：
  (一)被告有於前述時、地駕駛上開營業用大客車，行經辛亥路與
    羅斯福路十字路口處，因煞車失靈無法減速，遂追撞同向車
    道前方停等紅燈之車號4189-CC號小貨車、5T-7752號自用小
    客車、AG-565號營業用大客車、743-MD號營業用小客車及97
    0-LZ號營業用小客車乙節，業據前述車輛駕駛人羅增福、陳
    旺松、王松林、張尚志、李振峰分別於警詢時陳述明確，並
    有臺北市政府警察局大安分局交通分隊道路交通事故補充資
    料表、道路交通事故現場圖、道路交通事故調查報告表(一)(二)
    各乙份及現場照片32張可稽（參見偵查卷第3至18頁、第41
    至45頁、第47至48頁、第50至51頁），足見被告前開自白屬
    實。又被告因駕駛上開營業用大客車煞車失靈，發生車禍，
    致車內乘客丙○○受有頭部外傷併腦震盪、右肩及胸部挫傷
    等傷害，乘客甲○○則受有背部挫傷併筋膜性疼痛及腰椎第
    四、五節椎間盤退化性病變等傷害之事實，業經證人丙○○
    於警詢、偵查中及證人甲○○於檢察官偵訊時具結證述明確
    ，復有三軍總醫院出具之診斷證明書（參見偵查卷第52、54
    頁）兩紙附卷為憑，亦堪認定為真。
  (二)按道路交通安全規則第89條第1項第1款規定：行車前應詳細
    檢查方向盤、煞車、輪胎、燈光、雨刮、喇叭、照後鏡及依
    規定應裝設之行車紀錄器、載重計與轉彎、倒車警報裝置等
    是否確實有效。依照上開規定，駕駛人於行車前應詳細檢查
    車輛之煞車功能，確認無誤後始能上路，此為駕駛人應盡之
    注意義務。被告固雖辯稱：其所駕駛之上開營業大客車均有
    定期保養，事故發生當天，開車前有檢查煞車油是否充足並
    試踩煞車，當時均無異狀，當日早上已有二趟載客紀錄，並
    無任何失控情形，於第三趟載客時遭突發性煞車失靈，非其
    所能預見及控制，其對事故之發生應無過失，並提出達升重
    車修理場出貨單為佐（詳原審卷第38至45頁）。惟被告於原
    審中稱該車係伊買來靠行，保養由伊自己處理，在達升保養
    廠保養，承認檢察官聲請簡易判決處刑書之犯罪事實，並坦
    言伊發生車禍就是有過失等語（詳原審卷第28頁背面、第65
    頁背面），且依前揭規定，被告在每趟出車前及行車中均應
    詳細檢查並注意煞車裝置確實有效，而觀上開達升重車修理
    場出貨單顯示該營業用大客車關於煞車部分，分別在95 年3
    月9日、4月17日、5月24日、9月8日、10月28日、12月20 日
    多次「調煞車」之保養維修紀錄，表示該煞車系統確有隨時
    發生故障之可能，為保護車內乘客、其他用路人及車輛之安
    全，被告更應注意行車前確實檢查以確保煞車系統確實有效
    ，始得發車行駛。另據證人甲○○於偵查中證稱：在高架橋
    時已聽到該車前輪有異音，若當時被告有踩煞車而非待至過
    和平東路準備下坡時始踩煞車，應該還是可有效煞車，且被
    告在橋上時已差點與他車擦撞（詳本院卷第15頁背面）等語
    ，足見被告自難辭其應隨時注意及檢視該車車況以確保行車
    安全之注意義務，故被告辯稱其無法預見突發性煞車失靈，
    應無過失云云，顯屬卸責之詞，不足採信。
  (三)按刑法上之過失犯，其過失責任之有無，應以行為人之懈怠
    或疏虞與結果之發生，有無相當因果關係為斷。而業務過失
    致傷罪，因其從事特定事務為業，故在業務上所應負之注意
    義務，應較常人為高，用以維護安全。是以行為人在有預見
    可能之情況下，對危險之可能發生負有防止或注意之義務，
    若竟疏未履行此等義務，致此項危險發生實害，該行為人之
    不作為，亦該當本罪之過失行為（最高法院86年度台上字第
    3466號判決參照）。查本件被告駕駛營業用大客車運送旅客
    ，被告既為從事駕駛業務之人，就此攸關車輛是否得安全行
    駛之重要事項，理當較一般常人更應注意，以確保行車安全
    ，而依本次車禍肇事當時之天候為晴，路面無障礙物、無缺
    陷，視距良好等情，亦有上開車禍現場照片及道路交通事故
    調查報告表(一)可稽（參見偵查卷第50頁），並無不能注意之
    情事，竟疏於注意，未詳細檢查該營業用大客車之煞車是否
    能確實有效運作，致下坡時其發現煞車失靈，已無法控制車
    輛滑停至安全處所，遂追撞同向車道前方因遇紅燈號誌停車
    等候之車號4189-CC號小貨車、車號5T- 7752號自用小客車
    、車號AG-565號營業用大客車、車號743- MD號營業用小客
    車及車號970-LZ號營業用小客車，並致車內乘客丙○○受有
    頭部外傷併腦震盪、右肩及胸部挫傷等傷害，乘客甲○○則
    受有背部挫傷併筋膜性疼痛及腰椎第四、五節椎間盤退化性
    病變等傷害。是被告之駕車肇事行為，顯有過失，且被告之
    過失行為，與被害人之傷害結果間，具有相當之因果關係，
    至為灼然。被告徒以其事前已有定期保養維修，行車中並無
    異樣乙節置辯，仍無解其因疏未注意而應負之過失責任。
    本件事證明確，被告過失駕車肇事犯行，已堪認定。
三、被告係任職於世豪公司，擔任三軍總醫院接駁車駕駛，為其
    所自承，自係從事駕駛業務之人，核其所為，係犯刑法第28
    4條第2項前段之業務過失傷害罪。被告以一個過失行為而同
    時致丙○○及甲○○二人成傷，觸犯二個過失傷害罪名，為
    想像競合犯，應依刑法第55條規定，從一罪論處。又被告於
    犯罪後，在未被有偵查犯罪職權之機關或公務員發覺其為犯
    人前，向前往處理之台北市政府警察局大安分局交通分隊警
    員王勛弘自首犯罪，坦承其為肇事人，此有臺北市○○○○○道路交通事故肇事人自首情形紀錄表1紙附卷足憑（偵查
    卷宗第49頁參照），自係對於未發覺之罪自首而受裁判，爰
    依刑法第62條前段規定減輕其刑。
四、原審未予詳查，遽以被告對於事故之發生，既無預見可能性
    ，卷內亦乏相關證據足證被告有違反其注意義務之行為，復
    以查無其他積極證據足以證明被告有公訴人所指之業務過失
    傷害犯行，並使原審法院達到確信，而為被告無罪之判決，
    尚有未洽。檢察官上訴指摘原判決不當，為有理由，自應由
    本院將原判決撤銷改判。爰審酌被告素行狀況、犯罪後態度
    ，及事後未能與被害人達成和解等一切情狀，量處如主文所
    示之刑、並諭知易科罰金之折算標準。又被告係於96年4 月
    24日以前犯本罪，應依中華民國96年罪犯減刑條例第2條第1
    項第3款之規定減其宣告刑期2分之1，並諭知易科罰金之折
    算標準，以資懲儆。
據上論斷，應依刑事訴訟法第369條1項前段、第364條、第299條
第1項前段，刑法第284條第2項前段、第55條、第62條、第41 條
第1項前段，刑法施行法第1條之1第1項、第2項前段，中華民國9
6年罪犯減刑條例第2條第1項第3款、第7條，判決如主文。
本案經檢察官侯寬仁到庭執行職務。
中    華    民    國    98    年    2     月    24    日
                  刑事第二十一庭審判長法  官  蘇隆惠
                                      法  官  楊力進
                                      法  官  許永煌
以上正本證明與原本無異。
不得上訴。
                                      書記官  江采廷
中    華    民    國    98    年    2     月    25    日
附錄：本案論罪科刑法條全文
刑法第284條
因過失傷害人者，處六月以下有期徒刑、拘役或五百元以下罰金
，致重傷者，處一年以下有期徒刑、拘役或五百元以下罰金。
從事業務之人，因業務上之過失傷害人者，處一年以下有期徒刑
、拘役或一千元以下罰金，致重傷者，處三年以下有期徒刑、拘
役或二千元以下罰金。


司法院資訊處製作；財團法人民間司法改革基金會備份。
